臺灣高等法院刑事裁定
110年度抗字第276號
抗告人  即
再審聲請人  許綉穎





代  理  人  施立元律師
上列抗告人即再審聲請人因聲請撤銷緩刑案件，不服臺灣臺北地
方法院中華民國109年12月31日駁回其聲請再審之裁定（109年度
聲再字第93號），提起抗告，本院裁定如下：
    主  文
抗告駁回。                                             
    理  由
一、原裁定意旨略以：抗告人即再審聲請人許綉穎前經原審法院
    以109年度撤緩字第215號裁定撤銷其緩刑宣告（即臺灣臺南
    地方法院108年度訴字第1038號判決），其以該撤銷緩刑宣
    告之裁定為客體，具狀向原審法院聲請再審，其聲請再審之
    程式自屬違背規定，且顯無依刑事訴訟法第429條之2規定通
    知到場聽取意見之必要，因而裁定駁回其再審之聲請。
二、抗告意旨詳如附件之刑事抗告狀所載。
三、按刑事訴訟之再審制度，係為確定判決認定事實錯誤而設之
    救濟程序，故為受判決人利益聲請再審者，必其聲請合於刑
    事訴訟法第420條第1項第1款至第6款或第421 條所定之情形
    ，始得為之，此與非常上訴程序旨在糾正確定裁判之審判違
    背法令者，並不相同，如對於確定裁判認係以違背法令之理
    由聲明不服，則應依非常上訴程序尋求救濟。質言之，當事
    人得聲請再審者，以「確定判決」為限，「裁定」不得作為
    聲請再審之對象，觀之刑事訴訟法第420條、第421 條、第4
    22條分別規定得為聲請再審對象者為「有罪之判決」、「經
    第二審確定之有罪判決」、「有罪、無罪、免訴或不受理之
    判決」自明，此與非常上訴之有關規定並不相同，自無從比
    附援引，故不論對於程序上事項之裁定，抑或實體上事項之
    裁定，均不得聲請再審（最高法院108年度台抗字第733號裁
    定意旨參照）。
四、查抗告人對於原審法院109年度撤緩字第215號所為撤銷緩刑
    宣告之裁定聲請再審，核與法律上之程式不合，原裁定因認
    其聲請再審之程序違背規定，而予裁定駁回，於法並無不合
    。至抗告意旨所援引之最高法院101年度台非字第245號、10
    3年度台非字第52號判決關於「撤銷緩刑宣告之裁定，與科
    刑判決有同等效力」之意旨，係針對撤銷緩刑宣告之裁定得
    否視同判決而提起非常上訴而立論，與本件聲請再審之情形
    並不相同，自不得執為聲請本件再審之理由。另本院暨所屬
    法院89年法律座談會刑事類提案第47號關於「撤銷緩刑宣告
    之裁定，與認定事實有誤之判決相類，應許其以類推適用之
    方法，以再審程序救濟」之研討結論，僅可供法院審判上之
    參考，並無拘束法院裁判之效力；況在上開89年法律座談會
    之後，最高法院99年度台抗字第882號、102年度台抗字第74
    4號、109年度台抗字第961號刑事裁定，均認不得對撤銷緩
    刑之裁定聲請再審，最高法院105年度台抗字第376號刑事裁
    定亦認「確定之裁定」，除得依刑事訴訟法相關程序救濟外
    ，不得為再審之對象，是自不得比附援引上開法律座談會之
    研討結論，據為本件聲請再審之理由。抗告人雖主張撤銷緩
    刑宣告之裁定得類推適用刑事訴訟法第420條第1項之規定聲
    請再審云云，然依刑事訴訟法之規定，對於法院判決、裁定
    不服時，可分別依其要件及程序提出上訴、再審、非常上訴
    或抗告等，此係立法者針對不同情況所設計之程序，法院應
    有尊重之必要，此觀我國採行五權分立互相制衡之制度，奉
    行權力分立之精神即可自明（司法院釋字第419號解釋參照
    ），法院固可於基本權利保障前提下，為維護刑事訴訟程序
    當事人之利益，類推適用相關之法律規定以填補漏洞，而本
    件撤銷緩刑宣告之確定裁定，於其有違背法令之情形時，應
    可依非常上訴相關之程序救濟，以填補法律規定之缺漏，基
    於權力分立之精神，法院實無由進一步選擇以其他方式為法
    律之續造，否則恐有侵害立法權之虞（最高法院105年度台
    抗字第634號裁定意旨參照），故抗告人執相關法律實務見
    解而認確定之刑事裁定得聲請再審，指摘原審駁回本件再審
    之聲請不當，自不足採。其抗告難認為有理由，應予駁回。
據上論斷，應依刑事訴訟法第412條，裁定如主文。
中　　華　　民　　國　　110 　年　　3 　　月　　29　　日
                  刑事第十六庭  審判長法　官  葉騰瑞
                                      法　官  廖紋妤
                                      法　官  陳芃宇
以上正本證明與原本無異。
如不服本裁定，應於收受送達後五日內向本院提出再抗告狀。
                                      書記官  李佳芬
中　　華　　民　　國　　110 　年　　3 　　月　　31　　日